【裁判字號】    95,訴,1848
【裁判日期】    951027
【裁判案由】    返還借款
【裁判全文】
臺灣板橋地方法院民事判決              95年度訴字第1848號
原      告  甲○○
                        樓
被      告  乙○
上列當事人間請求返還借款事件，經本院於民國95年10月13日言
詞辯論終結，判決如下：
    主  文
被告應給付原告新台幣壹佰貳拾捌萬肆仟元及自民國九十五年九
月二十九日起至清償日止，按週年利率百分之五計算之利息。
訴訟費用由被告負擔。
    事實及理由
一、原告起訴主張：被告之配偶周進儀前向原告借款計新台幣（
    下同）1,200,000 元，連同積欠之利息84,000元，合計
    1,284,000 元，於民國92年3 月1 日簽立借據，約定清償期
    限為93年1 月31日，並由被告擔任保證人，惟被告與周進儀
    迄未清償，爰依保證關係請求被告給付。並聲明：被告應給
    付原告1,284,000 元，及自起訴狀繕本送達翌日起至清償日
    止，按年息百分之五計算之利息。
二、被告則以：被告就系爭債務固有擔任保證人，但原告向周進
    儀收取利率為月息二分，嗣始更改為月息一分，而周進儀業
    已自殺身亡，留有3 名子女待扶養，且有債務三千餘萬元，
    繼承人均已拋棄繼承，被告名下房屋亦經法院強制執行拍賣
    ，目前無力清償系爭債務等語等語置辯，並聲明：請求駁回
    原告之訴。
三、原告主張被告之配偶周進儀前向原告借款計1,200,000 元，
    於92年3 月1 日簽立借據，約定清償期限為93年1 月31日，
    並由被告擔任保證人之事實，已據其提出與所述相符之借據
    之影本1 紙為證，被告就其有為上開借款擔任保證人，亦不
    爭執，應認原告之主張為可採信。
四、被告雖抗辯：原告就系爭借款，與周進儀約定利率為月息二
    分，嗣始更改為月息一分等語，惟其亦陳明周進儀業已依約
    給付利息與原告等詞，則依最高法院42年台上字第1064號、
    33年上字第764 號、29年上字第1306號判例意旨，周進儀就
    利息超過週年利率百分之二十部份既已任意給付，自不得請
    求返還，被告亦無從執之減免清償責任。又原告請求清償之
    金額1,284,000 元中，本金為1,200,000 元，餘84,000元為
    利息乙情，固據原告陳明，但該84,000元之利息係以本金按
    月息1 分計算而得，復為兩造所不爭，自不生將包含超過週
    年百分之二十部分之延欠利息滾入原本之情事。又按民法第
    207 條第1 項所謂利息不得滾入原本再生利息，係限制債權
    人一方行為，將遲付之利息滾入原本，若經債權債務雙方之
    同意，約定將以前遲付之利息滾入原本，並已由實物之借貸
    更改為金錢之借貸者，其更改前之利息，已變為更改後之原
    本，自不受該條規定之限制。最高法院亦著有41年台上字第
    1105號判例意旨可資參照。本件周進儀有與原告合意將所積
    欠之84,000元利息滾入原本，有上開借據在卷可稽，則本件
    原告主張借款本金應以1,284,000 元計算，並據以請求遲延
    利息，即非法所不許。
五、被告雖又抗辯：因周進儀業已自殺，留有3 名子女待扶養，
    且有債務三千餘萬元，繼承人均已拋棄繼承，被告名下房屋
    亦經法院強制執行拍賣，目前無力清償系爭債務等語，惟按
    債務人無為一部清償之權利，民法第318 條第1 項前段定有
    明文，又同條項但書之規定，不過認法院有斟酌債務人境況
    ，許其分期給付或緩期清償之職權，非認債務人有要求分期
    給付或緩期清償之權利。本件原告並不同意被告分期或緩期
    清償，則被告就系爭債務自無要求分期或緩期清償之權利。
    原告依系爭保證之契約關係，請求被告給付，即屬有據。
六、從而，原告依保證契約關係，請求被告給付1,284,000 元，
    及自95年9 月29日（即起訴狀繕本送達翌日）起至清償日止
    ，按年息百分之五計算之利息，為有理由，應予准許。
七、結論：本件原告之訴為有理由，依民事訴訟法第78條，判決
    如主文。
中    華    民    國    95    年    10    月    27    日
                  民事第二庭    法  官  陳麗玲
以上正本係照原本作成
如對本判決上訴，須於判決送達後20日內向本院提出上訴狀
中    華    民    國    95    年    10    月    27    日
                            書記官  陳玉心


司法院資訊處製作；財團法人民間司法改革基金會備份。
